臺灣臺北地方法院民事判決　九十年度訴字第六二二二號
　　原　　　告　　台北國際商業銀行股份有限公司
　　法定代理人　　庚○○
　　訴訟代理人　　己○○
　　　　　　　　　丁○○
　　　　　　　　　甲○○
　　　　　　　　　乙○○
右當事人間請求清償債務事件，本院判決如左：
    主      文
被告應連帶給付原告新臺幣玖拾肆萬零肆佰捌拾柒元，及如附表所示之利息、違約金
。
訴訟費用由被告連帶負擔。
本判決第一項於原告以新臺幣拾貳萬元或同面額中央政府重大建設公債甲類第六期
債票（八十五年度）為被告供擔保後，得假執行。
    事      實
甲、原告方面：
  一、聲明：除假執行擔保金額外，如主文第一項所示。
  二、陳述：
  （一）原告因奉准改制在案，原名稱「台北區中小企業銀行股份有限公司」更名為
        「台北國際商業銀行股份有限公司」。
  （二）被告昱超彩色印刷有限公司邀同其餘被告為連帶保證人，於民國八十九年四
        月二十七日、十月三十日分別向原告借款新臺幣（下同）六十四萬元、十六
        萬元、四十萬元及十萬元，總金額合計為一百三十萬元，其中六十四萬元、
        十六萬元部分，借款期間均自八十九年四月二十七日起至九十二年四月二十
        七日止，約定利息分別按年息百分之八點七、百分之十點七五計算，至於四
        十萬元及十萬元部分，借款期間均自八十九年十月三十日起至九十一年十四
        月三十日止，約定利息分別按年息百分之八點七、百分之十點七五計算，四
        筆借款並均約定如未按期清償，逾期清償在六個月以內者，按上開利率百分
        之十，超過六個月者，按上開利率百分之二十加付違約金。
  （三）詎被告昱超彩色印刷有限公司就前開四筆借款分別僅攤還本息至九十年四月
        二十七日、三十日止，依借據第三條之約定，被告顯已喪失期限利益，貸款
        視為全部到期，被告應連帶一次償還本息，爰依消費借貸及連帶保證之法律
        關係提起本件訴訟，請求被告連帶給付如聲明所示之本金、利息及違約金。
  （四）被告昱超彩色印刷有限公司從八十二年起即已陸續向原告借款，信用良好，
        被告丙○○、戊○○、丁○○、甲○○及乙○○既為連帶保證人，就被告昱
        超彩色印刷有限公司在三百萬元範圍內對原告現在及將來所積欠之一切債務
        均應負責，連帶保證人之保證行為不限於二年。又被告丙○○、戊○○、丁○○、甲○○及乙○○雖為連帶保證人，但其均可依據民法規定，終止系爭
        保證契約，惟被告丁○○、甲○○及乙○○未曾向原告為終止保證契約之意
        思表示，是本件保證契約並無顯失公平之處。
  （五）系爭保證書內並未有原告需告知連帶保證人即被告丙○○、戊○○、丁○○
        、甲○○及乙○○，被告昱超彩色印刷有限公司後續又向原告借款之約定，
        故原告並無此一告知責任。
  三、證據：提出借據、保證書、台北國際商業銀行單筆放款繳息狀況查詢單、經濟
      部公司執照、股份有限公司變更登記事項卡影本、印鑑卡等件為證。
乙、被告方面：
  一、被告昱超彩色印刷有限公司、丙○○及戊○○方面：
      均未於言詞辯論期日到場，亦未提出書狀作何聲明或陳述。
  二、被告丁○○、甲○○及乙○○方面：
  （一）聲明：請求駁回原告之訴及假執行之聲請。
  （二）陳述：
      １、被告丁○○、甲○○及乙○○於八十二年時，雖均曾為被告昱超彩色印刷
          有限公司為保證行為，而在系爭保證書及斯時借據上簽名，但均未在本件
          系爭四筆借據上簽名為連帶保證人，被告丁○○、甲○○及乙○○當時書
          立之借據期間只有二年，保證契約效力亦應只有二年，況且，對保時，對
          保人稱借貸契約期間只有三年，保證期間只有三年，而原告又只有在被告
          丁○○、甲○○及乙○○均書立借據及保證書之情況下，方會貸款予被告
          昱超彩色印刷有限公司，是被告丁○○、甲○○及乙○○在未仔細閱讀系
          爭保證書，而原告亦未予詳細告知系爭保證書為一無期限限制之定型化契
          約情況下為前開保證行為，則保證契約效力無期限限制之說法，顯已違反
          消費者保護法第十一條規定之平等互惠原則，對被告丁○○、甲○○及吳
          慶華並不公平。
      ２、被告丁○○、甲○○及乙○○簽立連帶保證書之後，被告昱超彩色印刷有
          限公司如有再向原告借貸之情事發生，原告應通知連帶保證人即被告李任
          京、甲○○及乙○○在新借據上簽名為連帶保證人，然嗣後原告就其與被
          告昱超彩色印刷有限公司間延展借款之債務一情，並未通知被告丁○○、
          甲○○及乙○○，亦未再次踐行對保手續，不但違反違消費者保護法第十
          一條之平等互惠原則，亦違反同法第七條，商品或服務具有危害消費者之
          生命、健康、財產之可能者，應於明顯處為警告標示及緊急處理危險之方
          法之規定，更已違反同法第十二條誠實信用原則。
      ３、原告於八十九年十月三十日貸款予被告昱超彩色印刷有限公司，未到半年
          時間，被告昱超彩色印刷有限公司即無力償還債務，原告對於其應先作徵
          信，而未做徵信之疏失所造成之損失如委由被告丁○○、甲○○及乙○○
          承擔，實有失公允。
    理      由
一、按當事人得以合意定第一審管轄法院，但以關於由一定法律關係而生之訴訟為限
    ，前項合意，應以文書為之，民事訴訟法第二十四條定有明文。本件依借據之約
    定書第十三條後段規定，兩造同意如因本約定書有關一切債務與原告涉訟時，兩
    造合意以原告總行所在地之法院為第一審管轄法院，原告總行所在地為臺北市○○○路○段三六號，此有借據之約定書、經濟部公司執照、股份有限公司變更登
    記事項卡影本附卷可稽，是本院對本件有管轄權，合先敘明。
二、原告原名「台北區中小企業銀行股份有限公司」，業已奉准更名為「台北國際商
    業銀行股份有限公司」，有經濟部公司執照、股份有限公司變更登記事項卡影本
    在卷可參，亦合先敘明。
三、本件被告昱超彩色印刷有限公司、丙○○及戊○○均未於言詞辯論期日到場，核
    無民事訴訟法第三百八十六條所列各款情形，依原告之聲請，由其一造辯論而為
    判決。
四、本件原告主張之事實，為被告丁○○、甲○○及乙○○所不爭執，並有核與事實
    相符之借據、保證書、台北國際商業銀行單筆放款繳息狀況查詢單、經濟部公司
    執照、股份有限公司變更登記事項卡影本、印鑑卡等件為證，惟被告丁○○、甲○○及乙○○以前開情詞抗辯之。經查：
（一）按消費者保護法所稱之消費者，係指以消費為目的而為交易、使用商品或接受
      服務者而言，此觀消費者保護法第二條第一款規定自明，因此消費關係係指消
      費者與企業經營者就商品或服務所發生之法律關係，而另使用商品或接受服務
      者，將其購得之商品或服務再使用於營利之用途即非屬消費者。又消費者保護
      法係處理消費者與企業經營者因消費關係所產生爭執之法律，職此足見若非因
      消費關係所引起之法律關係，自無適用消費保護法之餘地。本件原告與被告即
      連帶保證人丙○○、戊○○、丁○○、甲○○及乙○○間所訂定之連帶保證契
      約，乃連帶保證人在三百萬元範圍內，擔保被告昱超彩色印刷有限公司對原告
      債務之清償責任，原告對被告丙○○、戊○○、丁○○、甲○○及乙○○並不
      負任何義務，被告丙○○及戊○○、丁○○、甲○○及乙○○亦無從因保證契
      約自原告獲取報償，其性質上屬單務、無償契約，並非屬消費之法律關係，被
      告丙○○、戊○○、丁○○、甲○○及乙○○均非消費者，是本件自無消費者
      保護法之適用。
（二）被告丁○○、甲○○及乙○○辯稱：當時書立之借據期間只有二年，保證行為
      效力亦應只有二年，且斯時對保人亦稱借貸契約期間只有三年，保證期間只有
      三年云云。按主張有利於己之事實者，就其事實有舉證之責任，民事訴訟法第
      二百七十七條前段定有明文。次按主張法律關係存在之當事人，僅須就該法律
      關係發生所須具備之特別要件，負舉證之責任，至於他造主張有利於己之事實
      ，應由他造舉證證明，最高法院四十八年臺上字第八八七號亦著有判例意旨可
      資參考。經查，證人即系爭保證書之對保人陳癸然於本院審理中證稱：伊於系
      爭保證書對保時，並未對被告說只有保證三年，只有說在金額範圍內隨時通通
      可以動用，意思是說保證書是沒有期限的，當時幾個保證人均無異議才簽名的
      等語。次查，本件被告丁○○、甲○○及乙○○主張保證期間只有二、三年為
      主張有利於己之事實，自應就該法律關係發生所須具備之特別要件，負舉證之
      責，原告就此部分無法具體加以舉證以實其說，自難採信，是被告丁○○、甲○○及乙○○抗辯系爭保證期間只有二、三年云云，自非可採。
（三）被告丁○○、甲○○及乙○○雖辯稱：系爭保證無期限限制顯已違反消費者保
      護法第十一條規定之平等互惠原則，對被告丁○○、甲○○及乙○○並不公平
      云云。按保證人與債權人約定就債權人與主債務人間所生一定債之關係範圍內
      之不特定債務，預定最高限額，由保證人保證之契約，學說上稱為最高限額保
      證。此種保證契約如定有期間，在該期間內所生約定範圍內之債務，不逾最高
      限額者，均為保證契約效力所及；如未定期間，保證契約在未經保證人依民法
      第七百五十四條規定終止或有其他消滅原因以前，所生約定範圍內之債務，亦
      同。故在該保證契約有效期間內，已發生約定範圍內之債務，縱因清償或其他
      事由而減少或消滅，該保證契約依然有效，嗣後所生約定範圍內之債務，於不
      逾最高限額者，債權人仍得請求保證人履行保證責任，最高法院七十七年臺上
      字第九四三號著有判例意旨可資參照。次按被保證之主債務，無須現實已發生
      ，以有發生之基礎而將來可發生者為已足，是將來可發生之債務，亦可作為保
      證之主債務。又將來之債務，其數額亦不以現實具體決定為必要，只定其最高
      限額即可，此與保證債務之從屬性尚無違背，亦能幫助企業資金之取得增加企
      業之競爭力，故亦無產生不公平現象之虞，最高法院七十七年度臺上字第一五
      七號、七十九年度臺上字第五號判決意旨可資參考。是當事人基於私法自治及
      契約自由原則而約定最高限額保證，依法應無不許之理。經查，被告丁○○、
      甲○○及乙○○所訂立之保證書主要內容不過十三行，且遍觀全文並無特別複
      雜之處，足認被告丁○○、甲○○及乙○○對系爭保證契約之內容已有充分認
      識，故縱使被告丁○○、甲○○及乙○○僅在簽約時之短暫時間始有審閱契約
      之機會，其審閱契約之期間仍屬合理，被告丁○○、甲○○及乙○○以未細閱
      系爭保證書內容為由，主張系爭保證書無期限限制違反公平原則，洵無理由。
      次查，本件連帶保證書前文係記載「連帶保證人（以下簡稱保證人）願連帶保
      證昱超彩色印刷有限公司（以下簡稱債務人）於現在及將來對貴行所負之借款
      、合會金、票據、保證、損害賠償及其他一切債務以新臺幣參佰萬元為限，保
      證人願與債務人連帶負全部給付責任，：：：」等語，核其性質應屬最高限額
      保證契約，揆諸前揭說明，法律並未禁止當事人間為特別約定，前開保證契約
      既有一定之限額，並非漫無限制，保證人可斟酌被保證人及保證人自己之財力
      ，而自由選擇是否為他人之保證人，亦可中途終止保證契約，而其所負之義務
      又以不超過債務人所負之債務為限，而被保證之債務內容雖有概括條款，惟究
      屬被告昱超彩色印刷有限公司與原告交易所生之債務，日後可得具體確定，且
      未涉及不法或無從履行，足認上開約定並無違反法律強制或禁止規定，亦無顯
      失公平之處，自屬有效。是被告丁○○、甲○○及乙○○執上開情詞抗辯，要
      無足取。
（四）被告丁○○、甲○○及乙○○復辯稱：被告昱超彩色印刷有限公司如再向原告
      為借貸，原告應通知連帶保證人再次在簽新借據上簽名為連帶保證人，並踐行
      對保手續，已違反違消費者保護法第七條、第十一條及第十二條規定云云。然
      查，本件不適用消費者保護法，已如前述，再者，被告丁○○、甲○○及乙○○亦未具體舉出依何法律規定或契約約定，原告有通知之義務，是被告丁○○
      、甲○○及乙○○以前開情詞抗辯，洵無足取。
（五）被告丁○○、甲○○及乙○○又辯稱：原告貸款予被告昱超彩色印刷有限公司
      未到半年時間，被告昱超彩色印刷有限公司即無力償還債務，原告對於其應先
      作徵信，而未做徵信之疏失所造成之損失如委由被告丁○○、甲○○及乙○○
      承擔，實有失公允云云。然不論原告將款項貸放予被告昱超彩色印刷有限公司
      時，昱超彩色印刷有限公司是否已陷於無力償還之困境，亦僅原告是否做好風
      險控管之問題。易言之，原告既願承擔無法收回借款之風險而將款項貸放予被
      告昱超彩色印刷有限公司，被告昱超彩色印刷有限公司即負有返還借款之義務
      ，被告丁○○、甲○○及乙○○尚難以此作為免除保證責任之依據。
（六）綜上所述，核被告丁○○、甲○○及乙○○既對於上開連帶保證書上之簽名及
      印文俱不否認其為真正，亦不否認其有為被告昱超彩色印刷有限公司為保證行
      為、被告昱超彩色印刷有限公司有向原告借貸前開金額之事實，是被告丁○○
      、甲○○及乙○○所辯均無解於其連帶保證之責，基上，原告主張之事實，洵
      堪採信。
五、按借用人應於約定期限內，返還與所借用物種類、品質、數量相同之物。又稱保
    證者，謂當事人約定，一方於他方之債務人不履行債務時，由其代負履行責任之
    契約；又保證債務，除契約另有訂定外，包含主債務之利息、違約金、損害賠償
    及其他從屬於主債務之負擔；另連帶債務之債權人，得對債務人中之一人或數人
    或全體同時或先後請求全部或一部之給付，民法第四百七十八條、第七百三十九
    條、第七百四十條、第二百七十三條第一項分別定有明文。本件原告主張被告昱
    超彩色印刷有限公司向其借款，屆期未為清償，已如前述，被告丙○○、戊○○
    、丁○○、甲○○及乙○○為連帶保證人，依法應與被告昱超彩色印刷有限公司
    負連帶清償責任，則原告請求被告連帶清償，自屬有據。
六、從而，原告依消費借貸及連帶保證之法律關係請求被告連帶給付九十四萬零四百
    八十七元，及如主文第一項所示之利息、違約金，為有理由，應予准許。
七、本件事證已臻明確，兩造其餘主張陳述及所提證據，經本院斟酌後，核與判決結
    果不生影響，毋一一庸贅述，附此敘明。
八、原告陳明願供擔保，請求宣告假執行，核無不合，茲酌定相當之擔保金額，予以
    准許。
九、結論：本件原告之訴為有理由，依民事訴訟法第三百八十五條第一項前段、第八
    十五條第二項，第三百九十條第二項，判決如主文。
中　　　華　　　民　　　國　　九十一　　年　　　四　　　月　　　十　　　日
                              臺灣臺北地方法院民事第一庭
                                              審判長法　　　官  邱新福
                                                    法　　　官  蕭胤瑮
                                                    法　　　官　雷淑雯
右為正本係照原本作成
如對本判決上訴須於判決送達後二十日內向本院提出上訴狀
中　　　華　　　民　　　國　　九十一　　年　　　四　　　月　　　十　　　日
　　　　　　　　　　　　　　　　　　　　　　　　　　法院書記官　高秋芬
附表
┌───────┬───────┬──────────────┬──────────────┐
│本金（新臺幣）│   年    息   │       利          息       │     違     約      金      │
├───────┼───────┼──────────────┼──────────────┤
│肆拾肆萬肆仟捌│ 百分之八點七 │ 自民國九十年四月二十八日起 │ 自民國九十年五月二十九日起 │
│佰陸拾柒元    │              │ 至清償日止，按上開利率計算 │ 至清償日止，逾期在六個月以 │
│              │              │ 。                         │ 內部分，按上開利率之百分之 │
│              │              │                            │ 十，逾期超過六個月部分，按 │
│              │              │                            │ 上開利率百分之二十計算。   │
├───────┼───────┼──────────────┼──────────────┤
│拾壹萬貳仟貳佰│ 百分之十點五 │ 自民國九十年四月二十八日起 │ 自民國九十年五月二十九日起 │
│伍拾貳元      │              │ 至清償日止，按上開利率計算 │ 至清償日止，逾期在六個月以 │
│              │              │ 。                         │ 內部分，按上開利率之百分之 │
│              │              │                            │ 十，逾期超過六個月部分，按 │
│              │              │                            │ 上開利率之百分之二十計算。 │
├───────┼───────┼──────────────┼──────────────┤
│參拾萬陸仟肆佰│ 百分之八點七 │ 自民國九十年五月一日起至清 │ 自民國九十年六月二日起至清 │
│零肆元        │              │ 償日止，按上開利率計算。   │ 償日止，逾期在六個月以內部 │
│              │              │                            │ 分，按上開利率之百分之十， │
│              │              │                            │ 逾期超過六個月部分，按上開 │
│              │              │                            │ 利率之百分之二十計算。     │
├───────┼───────┼──────────────┼──────────────┤
│柒萬陸仟玖佰陸│ 百分之十點五 │ 自民國九十年五月一日起至清 │ 自民國九十年六月二日起至清 │
│拾肆元        │              │ 償日止，按上開利率計算。   │ 償日止，逾期在六個月以內部 │
│              │              │                            │ 分，按上開利率之百分之十， │
│              │              │                            │ 逾期超過六個月部分，按上開 │
│              │              │                            │ 利率之百分之二十計算。     │
└───────┴───────┴──────────────┴──────────────┘
